【裁判字號】    95,交聲,115
【裁判日期】    951228
【裁判案由】    違反道路交通管理處罰條例聲明異議
【裁判全文】
臺灣臺東地方法院交通事件裁定         95年度交聲字第115號
原處分機關  交通部公路總局高雄區監理所臺東監理站
異  議  人
即受處分人  乙○○
上列受處分人因違反道路交通管理處罰條例案件，對於交通部公
路總局高雄區監理所臺東監理站民國九十五年十一月二十二日所
為之處分（原處分案號：東監違裁字第裁八一─Ｔ000000
00號），聲明異議，本院裁定如下：
    主  文
異議駁回。
    理  由
一、按行為後法律或自治條例有變更者，適用行政機關最初裁處
    時之法律或自治條例；但裁處前之法律或自治條例有利於受
    處罰者，適用最有利於受處罰者之規定，行政罰法第五條定
    有明文。查異議人即受處分人乙○○行為後，道路交通管理
    處罰條例第五十三條第一項業於民國九十五年七月一日修正
    公布施行，比較修法前後對於汽車駕駛人行經有燈光號誌管
    制之交岔路口闖紅燈者之罰則，均處汽車駕駛人新臺幣（下
    同）一千八百元以上五千四百元以下罰鍰，並記違規點數三
    點而屬相同，依行政罰法第五條規定，自應適用行政機關最
    初裁處時之法律即修正前道路交通管理處罰條例第五十三條
    第一項、第六十三條第一項第三款規定論處，先予敘明。
二、異議意旨略以：異議人於九十五年九月二十九日二十三時五
    分，並未騎車牌號碼ＰＲ０─二八九重型機車在臺東縣臺東
    市○○路左轉正氣路口時闖紅燈行駛，卻為警員以闖紅燈之
    違規事實開單舉發，與實情顯有不符，因認原處分不當云云
    。
三、按道路交通管理處罰條例所稱之汽車，依該條例第三條第八
    款規定，包括機器腳踏車在內，而汽車駕駛人，行經有燈光
    號誌管制之交岔路口闖紅燈者，處一千八百元以上五千四百
    元以下罰鍰，修正前道路交通管理處罰條例第五十三條定有
    明文。復按汽車駕駛人，違反上開規定者，應記違規點數三
    點，同條例第六十三條第一項第三款亦有規定。
四、經查，異議人即受處分人乙○○於本院調查時固僅承認於九
    十五年九月二十九日二十三時五分，騎乘車牌號碼ＰＲ０─
    二八九重型機車，行經臺東市○○路經過臺東商校左轉，並
    有簽收執勤員警交付之舉發通知單一聯，同時當場要求員警
    舉發罰則較輕之違規事項，然矢口否認有闖紅燈，並辯稱伊
    非自臺東市○○路左轉正氣路口，並無闖紅燈之違規行為云
    云。惟依證人甲○○即當日執勤並舉發本件違規之臺東縣政
    府警察局交通警察隊警員，於本院調查時到庭具結證稱：「
    （問：當時認定異議人闖紅燈經過的情形？）答：當天執行
    二十二時至二十四時酒測勤務，我與小隊長王東平二人一組
    ，位置是在正氣路往東商方向，當時我們方向是綠燈，前面
    有二部車子通過，第一部車子先起步，第二部車子則起步比
    較慢，我們就看到異議人的車子由傳廣路左轉正氣路，正好
    就在前面二部車子中間，當時正氣路是綠燈，異議人由傳廣
    路左轉正氣路的方向是紅燈。因為我們前面有一部車，不方
    便超越攔查，就先行尾隨異議人的車子到南京路，那時南京
    路是紅燈，正氣路是綠燈，前面有車子與我們同向，我們就
    轉過去南京路，本來要在南京路與更生路口攔查異議人，結
    果異議人闖紅燈從南京路右轉更生路，那時我們就開啟警示
    燈，異議人又從更生路左轉博愛路逆向行駛，接著右轉中正
    路，我們是在中正路三五五號前攔下異議人」、「（問：攔
    下異議人之後，是否在中正路開立舉發單？）答：是的，但
    是因為違規地方是在傳廣路與正氣路口，所以舉發單上面就
    記載違規地點是傳廣與正氣路口」、「（問：異議人在簽收
    舉發單時有無說什麼？）答：異議人當時有要求我們舉發較
    輕的違規罰則，我們告知這是公文書，不能隨便亂寫，但異
    議人有三項違規行為，再加上異議人本身行動不方便，所以
    就舉發異議人第一項闖紅燈，餘就用勸導方式，讓異議人有
    所警惕」、「（問：異議人對於其在正氣路與傳廣路闖紅燈
    一事，在你們舉發時有無爭執？）答：對闖紅燈沒有爭執，
    只是希望我們罰輕一點」（參見本院九十五年十二月二十五
    日訊問筆錄）。本院參諸證人甲○○警員與異議人間不僅未
    有任何怨隙，且係毫不相識之人，衡情證人應無設詞攀誣，
    或虛構違規事實陷害異議人之理。況警員執行公務時，本身
    即受有行政懲處責任之監督，且其到庭具結作證，更係以刑
    事責任擔保其證言之真實性，故證人甲○○警員之前開證述
    內容，應可採信。次查，交通違規行政爭訟之舉證責任原理
    ，應非如刑事案件中，必須超越任何合理懷疑，始可為有罪
    判決之嚴格程度，而係應與民事訴訟之舉證責任原理相類似
    ，亦即基本上應就行政機關與人民所各自主張有利於己之事
    實，分配其應盡之舉證責任，而非逕予準用刑事訴訟上之「
    無罪推定」原則，此觀諸行政訴訟法第一百三十六條，規定
    行政訴訟程序準用民事訴訟法第二百七十七條舉證責任分配
    原則之立法意旨，即可明瞭。基此，證人甲○○警員本其維
    護交通秩序、安全職責所為之本件舉發，自應受到合法、正
    確之推定。且異議人於本院訊問時，亦自承伊當時對警員舉
    發闖紅燈一事，未有爭執，並曾要求警員罰輕一點（詳前揭
    訊問筆錄），復有臺東縣政府警察局東警交字第Ｔ0000
    0000號違反道路交通管理事件通知單、交通部公路總局
    高雄區監理所臺東監理站九十五年十一月二十二日東監違裁
    字第裁八一─Ｔ00000000號違反道路交通管理事件
    裁決書各一件附卷可考。從而，異議人確有騎乘上揭重型機
    車，於前開時、地，在行經設有燈光號誌管制設施之交岔路
    口時，有闖紅燈之違規行為，而執行交通勤務員警亦依規定
    將違規舉發通知單交異議人當場收受，應無疑問。是原裁決
    機關即交通部公路總局高雄區監理所臺東監理站據此引用道
    路交通管理處罰條例第五十三條第一項及第六十三條第一項
    第三款（原裁決書漏載「第三款」）之規定裁處異議人罰鍰
    二千七百元，並記違規點數三點，於法即無不當，本件異議
    人之異議為無理由，應予駁回。
五、據上論斷，應依道路交通管理處罰條例第八十七條第二項，
    交通案件處理辦法第十九條，裁定如主文。
中    華    民    國    95    年    12    月    28    日
                  交通法庭    法  官  詹慶堂
以上正本證明與原本無異。
如不服本裁定，應於裁定送達後5日內向本院提出抗告狀（須附
繕本）。
「切勿逕送上級法院」
                              書記官  張建成
中    華    民    國    95    年    12    月    29    日


司法院資訊處製作；財團法人民間司法改革基金會備份。
